臺灣板橋地方法院刑事判決　　　　　　　96年度訴字第2288號
公　訴　人　臺灣板橋地方法院檢察署檢察官
被　　　告　甲○○
　　　　　　　　　　（另案羈押於臺灣臺北看守所）
上列被告因違反毒品危害防制條例案件，經檢察官提起公訴（96
年度毒偵字第3619號）及移送併案（96年度毒偵字第4224號），
本院依簡式審判程序，判決如下：
    主  文
甲○○施用第一級毒品，累犯，處有期徒刑拾月。
扣案之海洛因壹包（淨重零點貳壹公克）沒收銷燬之，包裝上開
海洛因之外包裝袋壹只及注射針筒伍支均沒收。
    事  實
一、甲○○：(一)於民國93年間，因施用毒品案件，經本院以93年
    度毒聲字第139 號裁定送觀察、勒戒後，認無繼續施用毒品
    傾向，於93年2 月25日執行完畢釋放出所，復經臺灣板橋地
    方法院檢察署檢察官以93年度毒偵字第411 號為不起訴處分
    確定；(二)於94年間，因違反洗錢防制法案件，經本院以94年
    度訴字第1389號判決判處有期徒刑3 月確定，於95年1 月26
    日易科罰金執行完畢；(三)於96年間，因違反毒品危防制條例
    案件（施用毒品），經本院以96年度訴字第708 號判決判處
    有期徒刑7 月確定（尚未執行）。詎其猶不知悔改，復基於
    施用第一級毒品海洛因之包括犯意，密接於96年5 月7 日上
    午某時許、同年月29日上午某時許，均在臺北縣樹林市○○
    街○ 段276 巷12弄5 號之住處，將第一級毒品海洛因以清水
    混合稀釋後，以針筒注射之方式，密集施用第一級毒品海洛
    因2 次；嗣先於96年5 月7 日18時10分許，為警在臺北縣板
    橋市○○街30號前查獲，並扣得其所有而供施用第一級毒品
    所用之海洛因1 包（淨重0.21公克），且經採集其尿液送驗
    ；次於同年月29日22時許，在上開住處為警查獲，扣得其所
    有而供施用第一級毒品所用之注射針筒5 支，且經採集其尿
    液送驗，始悉上情。
二、案經臺北市政府警察局萬華分局及臺北市政府警察局中山分
    局分別移送臺灣板橋地方法院檢察署檢察官偵查起訴及移送
    併辦。
    理  由
一、本案被告甲○○所犯係死刑、無期徒刑、最輕本刑為3 年以
    上有期徒刑以外之罪，其於準備程序中就被訴事實為有罪之
    陳述，經本院告知簡式審判程序之旨，並聽取公訴人、被告
    之意見後，經合議庭裁定由受命法官獨任進行簡式審判程序
    ，合先敘明。
二、上揭犯罪事實，業據被告於本院審理時坦承不諱，且被告前
    後2 次為警查獲後所排放之尿液，均經採樣送請臺灣尖端先
    進生技醫藥股份有限公司，先以EIA 酵素免疫分析法初步檢
    驗，再以GC/MS 氣相層析質譜儀法確認檢驗，均呈嗎啡類陽
    性反應之情，有臺灣尖端先進生技醫藥股份有限公司96年5
    月16日、96年6 月6 日濫用藥物檢驗報告各1 紙在卷足參，
    並有現場查獲照片2 張附卷可稽，此外，尚有被告所有而供
    施用第一級毒品所用之海洛因1 包（合計淨重0.26公克）、
    1 包（淨重3.19公克）及注射針筒5 支扣案可資佐證，而上
    開扣案之海洛因經送請法務部調查局鑑定，確含第一級毒品
    海洛因成分之情，亦有該局96年6 月7 日調科壹字第096230
    49450 號鑑定書1 紙佐卷可考，足認被告自白與事實相符。
    再被告有如事實欄一、(一)所示之觀察、勒戒執行完畢之情，
    有臺灣高等法院被告前案紀錄表在卷可佐，顯見其係於前開
    觀察、勒戒執行完畢釋放後，5 年內再犯施用第一級毒品之
    罪甚明。本案事證明確，被告犯行堪以認定，應依法論科。
三、查海洛因係毒品危害防制條例第2條第2項第1款所稱之第一
    級毒品。核被告施用第一級毒品海洛因之行為，係犯同條例
    第10條第1項之施用第一級毒品罪。其施用第一級毒品前後
    ，持有第一級毒品之低度行為，為施用之高度行為所吸收，
    不另論罪。又按刑事法若干犯罪行為態樣，本質上原具有反
    覆、延續實行之特徵，立法時既予特別歸類，定為犯罪構成
    要件之行為要素，則行為人基於概括之犯意，在密切接近之
    一定時、地持續實行之複次行為，倘依社會通念，於客觀上
    認為符合一個反覆、延續性之行為觀念者，於刑法評價上，
    即應僅成立一罪。學理上所稱「集合犯」之職業性、營業性
    或收集性等具有重複特質之犯罪均屬之，例如經營、從事業
    務、收集、販賣、製造、散布等行為概念者是（最高法院95
    年度臺上字第1079號判決要旨參照）。亦即立法者針對特定
    刑罰規範之構成要件，已預設其本身係持續實行之複次行為
    ，具備反覆、延續之行為特徵，故將之總括或擬制成一個構
    成要件之「集合犯」行為，因刑法評價上為構成要件之行為
    單數，應僅成立一罪。而查毒品因具有成癮性、濫用性（此
    觀乎毒品危害防制條例第2條之規定自明），立法實務首重
    以刑事處遇方式戒斷行為人毒癮，若無法收其實效，始依法
    追訴處罰（觀乎毒品危害防制條例第20條、第23條之規定即
    明），故施用毒品本身具備反覆、延續之行為特徵，持續多
    次施用毒品始為此類犯罪之典型或常態，於刑法評價上，施
    用毒品應僅成立集合犯一罪（學者林鈺雄著「跨連新舊法之
    施用毒品行為—兼論行為單數與集合犯、接續犯概念之比較
    」，刊於95年7月本土法學雜誌第84期第141頁以下，亦採相
    同之見解）。準此，有關行為人多次施用毒品之犯罪，實務
    前均依修正前刑法第56條連續犯之規定論以一罪，並加重其
    刑，惟因上開刑法第56條連續犯規定，業經修正刪除，並自
    95年7月1日施行，其中修正理由說明四並載明「至連續犯之
    規定廢除後，對於部分習慣犯，例如竊盜、吸毒等犯罪，是
    否會因適用數罪併罰而使刑罰過重產生不合理之現象一節，
    在實務運用上應可參考德、日等國之經驗，委由學界及實務
    以補充解釋之方式，發展接續犯之概念，對於合乎接續犯或
    包括的一罪之情形，認為構成單一之犯罪，以限縮數罪併罰
    之範圍，用以解決上述問題」等語，是本院基於前述施用毒
    品構成要件之反覆實行特徵，並考量連續犯規定業經刪除之
    法律實然面暨修正刪除之立法理由，認為行為人如基於反覆
    實行之犯意，在密切接近之一定時、地，持續實行單次或複
    次之施用毒品行為，應僅成立集合犯一罪。查被告有如事實
    欄一之(一)、(三)所示之因施用毒品犯行，經觀察、勒戒後，又
    經法院判處罪刑，因而再犯本案施用毒品犯行等情，有臺灣
    高等法院被告前案紀錄表佐卷可考，依此觀之，足認被告確
    已染上施用毒品之毒癮無疑。再參以被告先後2次為警查獲
    施用第一級毒品之時、地，均甚為密接，益徵其係基於施用
    第一級毒品之包括犯意，於密接之時、地，反覆而持續施用
    第一級毒品，揆諸前揭說明，自應論以集合犯之包括一罪。
    再被告於96年5月29日，施用第一級毒品之犯行，雖未據檢
    察官起訴，然與起訴部分有如前述包括一罪之實質上一罪關
    係，復經檢察官移送併辦（臺灣板橋地方法院檢察署96年度
    毒偵字第4224號），為起訴效力所及，本院自應併予審究。
    被告有如事實欄一之(二)所示之犯罪科刑及執行情形，有臺灣
    高等法院被告前案紀錄表在卷可稽，其於上開有期徒刑執行
    完畢後5年內，故意再犯本案有期徒刑以上之罪，為累犯，
    應依刑法第47條第1項之規定，加重其刑。爰審酌被告前因
    施用毒品，獲得不起訴處分之寬典，並經法院判處罪刑確定
    ，仍無法戒絕毒癮，再次漠視法令禁制而犯本罪，惟其施用
    毒品所生危害，實以自戕身心健康為主，對於他人生命、身
    體、財產等法益，尚無明顯而重大之實害，兼衡其犯罪後坦
    承犯罪之態度等一切情狀，量處如主文所示之刑，以示懲儆
    。
四、扣案之海洛因1 包（淨重0.21公克），係查獲之第一級毒品
    ，不問是否屬於被告所有，應依毒品危害防制條例第18條第
    1 項前段之規定，沒收銷燬之。又包裝上開海洛因之外包裝
    袋1 只（並非不可與毒品分離，係用於包裹毒品，防止其裸
    露、潮濕，便於攜帶施用），再扣案之注射針筒5 支，均係
    被告所有而供其施用第一級毒品所用之物，業據被告供明在
    卷，併依刑法第38條第1 項第2 款之規定，宣告沒收。
五、又中華民國96年罪犯減刑條例雖於民國96年7 月4 日制定公
    布，並自96年7 月16日施行，然本案被告之犯罪日期為96年
    5 月7 日、同年月29日，係在該條例第2 條所規定之96年4
    月24日以後，是本案核與減刑之要件不符，自不得減刑，併
    此指明。
據上論斷，應依刑事訴訟法273 條之1 第1 項、第299 條第1 項
前段，毒品危害防制條例第10條第1 項、第18條第1 項前段，刑
法第11條前段、第47條第1 項、第38條第1 項第2 款，判決如主
文。
本案經檢察官郭季青到庭執行職務。
中　　華　　民　　國　　96　　年　　8 　　月　　3 　　日
                  刑事第十九庭  法　官  鄧雅心
以上正本證明與原本無異。
如不服本判決應於送達後10日內向本院提出上訴狀。
                                書記官　王小芬
中　　華　　民　　國　　96　　年　　8 　　月　　3 　　日
附錄本案論罪科刑法條
毒品危害防制條例第十條
施用第一級毒品者，處六月以上五年以下有期徒刑。
施用第二級毒品者，處三年以下有期徒刑。
